【裁判字號】    97,訴,835
【裁判日期】    971219
【裁判案由】    違反毒品危害防制條例
【裁判全文】
臺灣新竹地方法院刑事判決               97年度訴字第835號
公  訴  人  臺灣新竹地方法院檢察署檢察官
被      告  甲○○
                      巷45號.
上列被告因毒品危害防制條例案件，經檢察官提起公訴（97年度
撤緩偵字第102 號），本院合議庭裁定適用簡式審判程序，判決
如下：
    主  文
甲○○施用第一級毒品，累犯，處有期徒刑柒月，扣案海洛因毒
品貳包（驗餘淨重各為零點零壹肆陸公克、零點零壹伍陸公克）
，均沒收銷燬；又施用第二級毒品，累犯，處有期徒刑陸月。應
執行有期徒刑壹年。扣案海洛因毒品貳包（驗餘淨重各為零點零
壹肆陸公克、零點零壹伍陸公克），均沒收銷燬。
    事  實
一、
（一）甲○○前於民國89年間，因違反毒品危害防制條例案件，
      經本院以89年度毒聲字第917 號裁定送觀察、勒戒後，認
      有繼續施用毒品之傾向，再經本院以89年度毒聲字第1255
      號裁定令入戒治處所施以強制戒治，嗣由本院以89年度毒
      聲字第2725號裁定停止戒治，所餘期間付保護管束，惟因
      其於保護管束期間違反保護管束應遵守事項情節重大，復
      由本院以90年度毒聲字第396 號裁定撤銷停止戒治，令入
      戒治處所施以強制戒治，並於90年9月4日強制戒治期滿釋
      放，並由臺灣新竹地方法院檢察署檢察官以90年度戒毒偵
      字第190 號為不起訴處分確定。復於同年間因施用第一、
      二級毒品海洛因、安非他命案件，經本院以92年度毒聲字
      第493 號裁定令入戒治處所施以強制戒治，嗣於93年1月9
      日，因適用修正後毒品危害防制條停止執行，刑責部分由
      本院另以92年度訴字第351 號分別判處有期徒刑7、4月，
      並定應執行刑為有期徒刑10月確定，於94年1月3日縮短刑
      期執行完畢。又於94年9 月間，因施用第一、二級毒品案
      件，經本院以94年度訴字第945 號判決判處應執行有期徒
      刑1 年確定，於96年4月15日縮刑期滿執行完畢。
（二）詎其仍未戒除毒癮，復基於施用第一級毒品之犯意，於96
      年10月30日下午1 時許，在新竹市國泰醫院廁所內，施用
      第一級毒品海洛因1 次；另基於施用第二級毒品之犯意，
      於96年10月30日下午3 時46分許親自採集尿液前回溯96小
      時內某時，在不詳處所施用第二級毒品安非他命1 次，嗣
      於96年10月30日下午2時30分許，在新竹市○區○○路3段
      121 巷45號前，因持有第一級毒品海洛因為警盤查，並扣
      得海洛因2 包（驗餘淨重各為0.0156公克、0.0146公克）
      ，經其同意採集其尿液檢體送驗後，結果呈嗎啡（海洛因
      人體代謝物）、甲基安非他命、安非他命類陽性反應，始
      悉上情。
二、案經新竹市警察局移送臺灣新竹地方法院檢察署檢察官偵查
    起訴。
    理  由
一、本件被告甲○○所犯施用第一、二級毒品罪，均『非』死刑
    、無期徒刑、最輕本刑為3 年以上有期徒刑之罪，或高等法
    院管轄第一審之案件，被告於本院準備程序進行中，就被訴
    事實為有罪之陳述，經本院合議庭認合於刑事訴訟法第 273
    條之1第1項之規定，裁定適用簡式審判程序，合先敘明。
二、訊據被告對於前開施用第一級毒品海洛因、第二級毒品安非
    他命之犯行，於本院準備程序及簡式審判程序時均坦承不諱
    ，並有真實姓名代號對照表、濫用藥物檢驗報告各1 份附卷
    可稽（見96年度毒偵字第1662號偵卷第44至46頁），此外，
    並有海洛因毒品2包（每包毛重0.3公克，扣押物品清單見同
    上偵卷第40頁），被告上開自白內容確與事實相符，堪足採
    信，本案事證已臻明確，被告上開犯行洵堪認定，自應依法
    予以論罪科刑。
三、論罪科刑
（一）
  1.按施用第一、二級毒品為犯罪行為，毒品危害防制條例第10
    條定有處罰明文。故施用第一、二級毒品者，依前揭規定本
    應科以刑罰。惟基於刑事政策，對合於一定條件之施用者，
    則依同條例第20條、第23條之規定，施以觀察、勒戒及強制
    戒治之保安處分。毒品危害防制條例於92年7月9日修正公布
    ，自93年1月9日施行，其中第20條、第23條將施用毒品之刑
    事處遇程序，區分為「初犯」及「5年內再犯」、「5年後再
    犯」。依其立法理由之說明：「初犯」，經觀察、勒戒或強
    制戒治後，應為不起訴處分或不付審理之裁定；經觀察、勒
    戒或強制戒治執行完畢釋放後，「5 年內再犯」者，因其再
    犯率甚高，原實施之觀察、勒戒及強制戒治既已無法收其實
    效，爰依法追訴或裁定交付審理。至於經觀察、勒戒或強制
    戒治執行完畢釋放後，「5 年後再犯」者，前所實施之觀察
    、勒戒或強制戒治已足以遮斷其施用毒品之毒癮，為期自新
    及協助其斷除毒癮，仍適用「初犯」規定，先經觀察、勒戒
    或強制戒治之程序。從而依修正後之規定，僅限於「初犯」
    及「5年後再犯」2種情形，始應先經觀察、勒戒或強制戒治
    程序。倘被告於5年內已再犯，經依法追訴處罰，縱其第3次
    （或第3 次以上）再度施用毒品之時間，在初犯經觀察、勒
    戒或強制戒治執行完畢釋放5年以後，已不合於「5年後再犯
    」之規定，且因已於「5 年內再犯」，顯見其再犯率甚高，
    原實施觀察、勒戒或強制戒治，已無法收其實效，即應依該
    條例第10條處罰（最高法院95年度第7 次刑事庭會議決議參
    照）。
  2.準此，茍被告其施用毒品之犯行，前經觀察、勒戒或強制戒
    治執行完畢後，5 年內曾因再施用毒品之行為，而經法院判
    處刑罰之處遇程序確定者，縱其係於觀察、勒戒或強制戒治
    執行完畢5 年後再為本案施用毒品，應認屬「再犯」之範疇
    ，直接適用刑罰處遇之程序。
  3.經查，被告有如前揭事實欄一（一）所示因施用毒品經送觀
    察、勒戒、強制戒治執行完畢之紀錄等情，有臺灣高等法院
    被告前案紀錄表、在監在押全國紀錄表在卷可按，被告既於
    90 年9月4日強制戒治執行完畢後之5年內再犯上開事實欄一
    （一）所示92、94年間之施用毒品案件，而經本院判處刑罰
    之處遇程序確定，是其於強制戒治執行完畢後之5 年後再犯
    本案施用第一、二級毒品犯行，徵諸前開最高法院95年度第
    7次刑事庭會議決議意旨，自應依法予以論罪科刑。
（二）所犯罪名：核被告所為係犯毒品危害防制條例第10條第 1
      項、第2項之施用第一、二級毒品罪。
（三）其施用前持有海洛因、安非他命毒品之低度行為，應分別
      為施用之高度行為所吸收，不另論罪。
（四）數罪併罰：被告所犯施用第一、二級毒品罪，行為互異，
      觸犯構成要件不同之罪，顯係基於個別犯意為之，應分論
      併罰。
（五）被告有事實欄一（一）所示前科，有臺灣高等法院被告前
      案紀錄表1份附卷可稽，其於有期徒刑執行完畢5年內故意
      再犯本件之罪，為累犯，應依刑法第47條第1 項之規定加
      重其刑。
（六）爰審酌被告素行不佳，前經執行觀察、勒戒、強制戒治，
      及多次判刑執行，仍未戒除毒癮、施用毒品嚴重危害其身
      心健康，念其坦認犯行，犯罪後態度尚稱良好，施用毒品
      係戕害自身健康等一切情狀，量處如主文所示之刑，並定
      其應執行之刑，以資懲儆。
（七）扣案海洛因毒品2包（驗餘淨重各為0.0146 公克、0.0156
      公克）均係管制之毒品，均應依毒品危害防制條例第18條
      第1項前段宣告沒收銷燬。
四、據上論斷，應依刑事訴訟法第273條之1第1項、第299條第 1
    項前段，毒品危害防制條例第10條第1項、第2項、第18條第
    1項前段，刑法第11條、第47條第1項、第51條第5 款，判決
    如主文。
本案經檢察官陳麗芬到庭執行職務。
中    華    民    國    97    年    12    月    19    日
                  刑事第六庭  法  官  黃美盈
以上正本證明與原本無異。
如不服本判決應於收受本判決後10日內向本院提出上訴書狀，其
未敘述上訴理由者，並得於提起上訴後10日內向本院補提理由書
狀（均須按他造當事人之人數附繕本）「切勿逕送上級法院」。
中    華    民    國    97    年    12    月    19    日
                              書記官  吳美雲
附錄論罪科刑法條：
毒品危害防制條例第10條：
施用第一級毒品者，處6月以上5年以下有期徒刑。
施用第二級毒品者，處3年以下有期徒刑。


司法院資訊處製作；財團法人民間司法改革基金會備份。
